【裁判字號】    97,交聲更,17
【裁判日期】    971021
【裁判案由】    違反道路交通管理處罰條例
【裁判全文】
臺灣桃園地方法院交通事件裁定        97年度交聲更字第17號
原處分機關  高雄市政府交通局
異  議  人
即受處分人  甲○○
上列異議人即受處分人因違反道路交通管理處罰條例事件，對高
雄市政府交通局民國97年6 月18日高市交裁字第裁00-00000號違
反道路交通管理事件裁決書所為之處分（原舉發通知單號碼：嘉
義市警察局87年8 月24日87嘉市警交（乙）字第00086454號），
聲明異議，經臺灣高雄地方法院交通法庭移送本院審理，本院裁
定如下：
    主  文
原處分撤銷。
甲○○汽車駕駛人，在設有禁止停車標線處所停車，處罰鍰新臺
幣壹仟貳佰元。
    理  由
一、原處分意旨略以：異議人即受處分人甲○○於民國87年8 月
    16日下午3 時，將其車牌號碼TRR-210 號之輕型機車，停放
    於嘉義市○○路○○路段該禁止臨時停車之處所，經嘉義市
    警察局交通警察隊員於87年8 月24日填製87嘉市警交（乙）
    字第00086454號舉發違反道路交通管理事件通知單逕行舉發
    ，限於87年9 月11日前繳納罰鍰，嗣經原處分機關即高雄市
    政府交通局於97年6 月18日以高市交裁字第裁00-00000號裁
    決書，認異議人違反道路交通管理處罰條例第56條第1 項第
    1 款之規定，爰依違反道路交通管理事件統一裁罰基準表，
    處異議人罰鍰新臺幣（下同）1,200 元等語。
二、聲明異議意旨略以：異議人自87年8 月16日起迄今長達10年
    之期間內未曾收受上開裁決書所載違規事實之罰單，且上開
    裁決書所舉發之違規事實及地點亦不明確，僅記載違規地點
    ：「470 」，違規事實：「在橋上停車」，更未附採證照片
    ，實難取信於民。再者，行政程序法規定，公法上之請求權
    除法律有特別規定外，因5 年間不行使而消滅，上開罰鍰處
    分之請求權時效早已超過5 年應為無效，為此依法聲明異議
    等語。
三、按汽車駕駛人在設有禁止停車標誌、標線之處所停車，處新
    臺幣600 元以上1,200 元以下罰鍰，道路交通管理處罰條例
    第56條第1 項第4 款定有明文；設有禁止停車標線之處所不
    得停車，道路交通安全規則第112 條1 項第4 款亦有明定；
    而黃實線設於路側者，用以禁止停車，道路交通標誌標線號
    誌設置規則第149 條第1 項第1 款第4 目亦有明文。次按94
    年2 月5 日公布、95年2 月5 日施行之行政罰法第27條第 1
    、2 項規定「行政罰之裁處權，因3 年期間之經過而消滅。
    前項期間，自違反行政法上義務之行為終了時起算。但行為
    之結果發生在後者，自該結果發生時起算。」；同法第45條
    第1 、2 項並規定「本法施行前違反行政法上之義務行為應
    受處罰而未經裁處，於本法施行後裁處者，除第15條、第16
    條、第18條第2 項、第20條及第22條規定外，均適用之。前
    項行政罰之裁處權時效，自本法施行之日起算。」，揆諸該
    條立法意旨，係採不溯及既往原則，是該法施行前違反行政
    法上義務之行為應受處罰而未經裁處者，裁處權時效自該法
    施行之日起算。而道路交通管理處罰條例本身並無行政罰裁
    處權之時效消滅規定，依同條例第2 條之規定「本條例未規
    定者，依其他法律規定。」，是行政罰法施行後，有關交通
    秩序罰之違規裁罰時效，自有行政罰法相關規定之適用，先
    予敘明。
四、經查：
(一)、本件異議人即受處分人甲○○於87年8 月16日下午3 時，將
    其所有車牌號碼TRR-210 號輕型機車停放在嘉義市○○路設
    有禁止停車之黃色標線處所，為警於87年8 月24日開單逕行
    舉發，有上開裁決書、舉發違反道路交通管理事件通知單、
    採證照片1 張，及高雄市政府交通局97年10月8 日高市交裁
    字第0970047065號函復說明附卷可稽，堪以認定為事實。準
    此，嘉義市警察局即舉發機關為本件舉發權之行使，並未逾
    道路交通管理處罰條例第90條之3 個月舉發權時效之規定，
    其舉發自屬合法。異議人主張原處分機關舉發之違規事實、
    地點未見明確云云，要屬無據，不足採信。
(二)、再就屬於行政罰領域之交通秩序罰而言，舉發通知單在被舉
    發人未依法甘服繳納罰鍰前，並非終局性行政處分，性質上
    屬於暫時性行政處分，舉發機關製單移送處罰機關（即高雄
    市政府交通局）後，仍須以原處分機關所為上揭97年6 月18
    日高市交裁字第裁00-00000號違反道路交通管理事件裁決書
    ，始為終局性行政處分。而本件係行政罰法施行前之違規行
    為，且其違規裁罰時效，並無行政罰法第45條第1 項規定之
    除外情形，依上說明，自有裁罰時效之適用，依同條第2 項
    規定，原處分機關之裁處權時效期間，應自行政罰法施行之
    日即95年2 月5 日起算3 年，從而，原處分機關對於本件異
    議人之交通違規案件，於97年6 月18日所為之裁決，並未逾
    3 年之裁罰時效甚明。
(三)、又公法上請求權，係指公法上權利義務主體相互間，基於公
    法，一方得請求他方為特定給付之權利，包括人民對行政機
    關之公法上請求權及行政機關對人民之公法上請求權2 種情
    形。行政程序法第131 條第1 項規定「公法上之請求權，除
    法律有特別規定外，因5 年間不行使而消滅。」，該條係有
    關公法上請求權之消滅時效規定，即「已發生」且得行使之
    公法上請求權，因經過法定期間不行使致該請求權消滅。而
    行政罰法第27條第1 項規定「行政罰法之裁處權，因3 年期
    間之經過而消滅」，乃裁處權時效之規定。所謂裁處權係國
    家對違反行政法義務者得課處行政罰之權力，屬形成權，非
    公法上之請求權，故行政罰法第27條第1 項之裁罰權時效與
    行政程序法第131 條之公法上請求權時效係屬二事 (法務部
    95年5 月24日法律字第0950017735號函及96年6 月8 日法律
    字第0950016195號函參照)， 是異議人認本件罰鍰處分性質
    為公法上之請求權，其時效早已超過5 年應為無效云云，容
    屬誤會。
五、綜上所述，本件異議人確於87年8 月16日下午3 時，將其所
    有車牌號碼TRR-210 號輕型機車，停放在嘉義市○○路設有
    禁止停車之黃色標線處所之違規行為堪以認定，原處分機關
    認係在禁止臨時停車處所，而依道路交通管理處罰條例第56
    條第1 項第1 款規定，裁處異議人罰鍰1,200 元，自有未恰
    ，異議人以上揭情詞聲明異議雖無理由，然原處分既有前述
    不當，自應由本院將原處分撤銷，並以異議人確有於上揭時
    地在設有禁止停車標線之處所停車之違規行為，依前揭道路
    交通管理處罰條例第56條第1 項第4 款，及違反道路交通管
    理事件統一裁罰基準表規定，裁處異議人罰鍰1,200 元，以
    資適法。
據上論斷，應依道路交通管理處罰條例第87條第2 項、道路交通
案件處理辦法第20條前段條，裁定如主文。
中    華    民    國    97    年    10    月    21    日
                        交通法庭  法  官  劉淑玲
以上正本證明與原本無異。
如不服本裁定，應於裁定送達後5 日內向本院提出抗告狀。
                                  書記官  何伊羚
中    華    民    國    97    年    10    月    22    日


司法院資訊處製作；財團法人民間司法改革基金會備份。
